【裁判字號】    99,重訴,246
【裁判日期】    990930
【裁判案由】    侵權行為損害賠償
【裁判全文】
臺灣板橋地方法院民事判決             99年度重訴字第246號
原      告  己○○
            丙○○
共      同
訴訟代理人  葉慶人律師
被      告  乙○○
被      告  甲○○
被      告  良友汽車貨運有限公司
法定代理人  戊○○
上一被告
訴訟代理人  丁○○
上列當事人間請求侵權行為損害賠償事件，經本院刑事庭以99年
度交重附民字第6號刑事裁定移送前來，本院於民國99年9月3日
言詞辯論終結，判決如下：
    主  文
被告乙○○、甲○○應連帶給付原告己○○新臺幣肆佰貳拾伍萬
元、原告丙○○新臺幣伍佰肆拾參萬柒仟柒佰柒拾參元，及均自
民國99年3月13日起至清償日止按週年利率百分之五計算之利息
。
被告良友汽車貨運有限公司對於前項被告乙○○之應給付金額，
與被告乙○○負連帶賠償責任，及自99年3月18日起算至清償日
止按週年利率百分之五計算之利息。
原告其餘之訴駁回。
訴訟費用由被告連帶負擔十分之四；餘由原告負擔。
本判決第一項、第二項於原告己○○以新台幣壹佰肆拾壹萬元，
於原告丙○○以新台幣壹佰捌拾壹萬元分別為被告供擔保後，得
為假執行。
原告其餘假執行之聲請駁回。
    事實及理由
一、原告主張：
  １被害人謝宛霖為原告之女，係國立中央大學經濟系四年級學
    生，於民國98年2月19日以電話向計程車司機被告甲○○預
    約於98年2月21日上午載送被害人謝宛霖返校。被告甲○○
    已預知將行駛高速公路，本應妥善檢查保養車輛，以維行車
    安全，然被告甲○○竟疏於檢查保養，於98年2月21日10時
    許，駕駛車號3E-226號營業用小客車搭載被害人謝宛霖，沿
    國道1號公路由北往南方向行駛，行經上開公路南向38.6 公
    里處（臺北縣泰山鄉路段）時，前揭營業用小客車發生故障
    ，被告甲○○將前揭營業用小客車停放在爬坡道上，未緊靠
    路肩，之後下車將車輛故障標誌放置於車後未達100公尺以
    上之安全距離，即上車撥打行動電話求援，亦未督促被害人
    謝宛霖下車。適被告乙○○駕駛靠行於被告良友汽車貨運有
    限公司（以下簡稱良友汽車公司）之車號KO-190號營業曳引
    半聯結車，沿上開公路同方向行駛，本應注意汽車行駛時，
    應注意車前狀況，並隨時採取必要之安全措施，而依當時情
    形天候晴朗、日間自然光線、柏油路面、路面乾燥、無缺陷
    、無障礙物、視距良好，並無不能注意之情事，竟於駕駛中
    彎腰撿拾掉落在車內之貨單而未注意前方，抬頭後驚見前揭
    營業用小客車停在車道上始行煞車，因煞車距離不足，而撞
    擊被告甲○○所駕駛之前揭營業用小客車，造成坐在車上之
    被害人謝宛霖受有缺氧性腦病變併腦水腫、口腔及臉部撕裂
    傷、兩側氣血胸、脾臟撕裂、骨盆骨折併血管損傷之傷害，
    經送醫急救後延於98年2月21日16時許，因顱底骨折併腦缺
    氧、神經性休克死亡。被告甲○○、乙○○共同過失致被害
    人謝宛霖死亡，應依民法第185條規定負侵權行為連帶賠償
    責任，而被告乙○○所駕前揭車號KO-190號營業曳引半聯結
    車靠行於被告良友汽車公司，是被告良友汽車公司為被告乙○○之僱用人，應依民法第188條之規定，由被告良友汽車
    公司與被告乙○○負連帶賠償責任。
  ２原告二人各項損害賠償請求，分述如下：
  殯葬費：原告丙○○支出殯葬費共440004元，其中包括火葬
    服務費及場地費共3000元、法事、禮儀用品等費用200704元
    （含居間代洽17960元、禮儀用品89800元、禮儀服務71840
    元、往生禮儀用品800元、素便當1100元、便當費7204元、
    感謝狀12000元）、購置靈骨塔之費用228000元、遺體處理
    費用、冷藏費共8300元，合計440004元。
  醫藥費：原告丙○○支出98年2月21日車禍當天之醫療費用
    1365元。
  扶養費：原告己○○、丙○○分別係30年1月6日生、40年6
    月5日生，於被害人謝宛霖98年2月21日死亡時，原告己○○
    為68歲，原告丙○○為58歲，依97年臺灣地區男女性簡易生
    命表，己○○之平均餘命為15.33歲，丙○○之平均餘命為
    26.45歲，各按行政院主計處所公布97年度臺灣地區平均每
    人每月消費支出為17548元為基準，以及原告等之扶養義務
    人含被害人共有子女3人，依霍夫曼計算法扣除中間利息，
    則原告己○○、丙○○得請求被告等人一次賠償之金額分別
    為800849元及0000000元。
  慰撫金：被害人謝宛霖為國立中央大學經濟系四年級生，從
    小到大品學兼優，多次獲獎，英文成績優秀，並有考取多張
    金融證照，平時熱心助人，並有參加原愛社，表現優異，深
    受同儕與學弟妹之愛戴，故被推選為社團幹部，實屬社會菁
    英。今被告等人罔顧他人生命安全，在高速公路違規行駛，
    致生系爭事故，讓原告受有白髮人送黑髮人之痛苦，實非旁
    人所能領會，原告各請求慰撫金1000萬元。
  ３並聲明：被告應連帶給付原告己○○00000000元、原告丙○○00000000元，及均自98年2月21日起至清償日止，按年息
    百分之五計算之利息。願供擔保，請准宣告假執行。
二、被告良友汽車公司則以：願與原告談和解，請求駁回原告之
    訴。
三、被告乙○○則以：伊對於過失造成被害人謝宛霖死亡之事實
    ，並不爭執。惟被害人謝宛霖係搭乘被告甲○○之計程車，
    甲○○為被害人之使用人，被害人應就甲○○之過失類推民
    法第224條、217條，認為與有過失，且被害人於計程車拋錨
    時未立即下車，致發生本件死亡事故，被害人與有過失，應
    減輕被告之賠償責任。對於原告所請求居間代洽17960元、
    禮儀用品89800元、禮儀服務71840元等殯葬費用，未見支出
    明細，無法認係收斂及埋葬費用；又素便當1100元及捐款感
    謝狀12000元部分，非收斂及埋葬費用，核屬不必要，應予
    剔除。醫療費用1365元，待原告提出收據正本供核對無誤後
    ，即不予爭執。關於扶養費部分，原告間互負扶養義務，原
    告請求扶養費未以此平均分攤，顯然有誤。此外，原告亦未
    舉證有何不能維持生活之證據，遽予請求賠償扶養費，顯有
    未當。再者，關於慰撫金部分，應按兩造之身分、地位、資
    力及加害程度為審酌。被告僅有國中畢業，平時以駕駛聯結
    車為業，為家中唯一經濟來源，被告除需負擔家計外，尚需
    照顧病父，又積欠卡債，實無力負擔高額之賠償金等語。並
    聲明：原告之訴駁回。
四、被告甲○○則以：伊雖為營業用小客車司機，惟專業範圍僅
    限於提供乘客交通運輸服務，而不及於車輛機械部分。系爭
    車輛於97年12月31日、98年10月16日皆有進廠保養，顯見伊
    已善盡注意義務。伊在切換至最外側車道時，車輛已無法前
    進，才停在車道上，伊隨即下車放置三角號誌後，復返回車
    上打行動電話求援，督促被害人謝宛霖下車，然謝宛霖拒不
    下車被，隨即遭後方來車撞擊。從而，伊之行為並無過失可
    言。反之，被害人經被告再三促請，仍堅不下車，亦與有過
    失，故應減輕被告甲○○50%之賠償責任。此外，被告乙○○為肇事主因，應由其負8成賠償責任。原告二人各請求慰
    撫金1000萬元，顯然過高，請審酌被告甲○○現失業中生活
    困頓等情，予以酌減至賠償原告每人各50萬元等語置辯。並
    聲明：原告之訴駁回。
五、經查，被害人謝宛霖為原告之女，係國立中央大學經濟系四
    年級學生，於98年2月19日以電話向計程車司機被告甲○○
    預約於98年2月21日上午載送被害人謝宛霖返校。被告甲○○於98年2月21日10時許，駕駛車號3E-22 6號營業用小客車
    搭載被害人謝宛霖，沿國道1號公路由北往南方向行駛，行
    經上開公路南向38.6公里處（臺北縣泰山鄉路段）時，前揭
    營業用小客車發生故障，被告甲○○將前揭營業用小客車停
    放在爬坡道上，未緊靠路肩，之後下車將車輛故障標誌放置
    於車後未達100公尺以上之安全距離，即上車撥打行動電話
    求援，被害人謝宛霖仍在車上。適被告乙○○駕駛車號KO-1
    90號營業曳引半聯結車，沿上開公路同方向行駛，於駕駛中
    彎腰撿拾掉落在車內之貨單而未注意前方，抬頭後驚見前揭
    營業用小客車停在車道上始行煞車，因煞車距離不足，而撞
    擊被告甲○○所駕前揭營業用小客車，造成坐在車上之被害
    人謝宛霖受有缺氧性腦病變併腦水腫、口腔及臉部撕裂傷、
    兩側氣血胸、脾臟撕裂、骨盆骨折併血管損傷之傷害，經送
    醫急救後延於98年2月21日16時許，因顱底骨折併腦缺氧、
    神經性休克死亡等情，有道路交通事故現場圖、道路交通事
    故調查報告表(一)(二)、國道公路警察局第一警察隊道路交
    通事故調查筆錄、長庚紀念醫院林口分院診斷證明書及臺灣
    板橋地方法院檢察署相驗屍體證明書及事故現場照片可稽，
    且為被告所不爭執，自堪信為真實。
六、按汽車行駛時，駕駛人應注意車前狀況及兩車併行之間隔，
    並隨時採取必要之安全措施，道路交通安全規則第94條第3
    項定有明文。次按汽車在行駛途中，因機件故障或其他緊急
    情況無法繼續行駛時，應滑離車道，在路肩上停車待援；汽
    車無法滑離車道時，除顯示危險警告燈外，應在故障車輛後
    方100公尺以上處設置車輛故障標誌，同時應即通知該管公
    路管理機關或警察機關協助處理，高速公路及快速公路交通
    管制規則第15條第1項、第2項分別定有明文。被告2人既考
    領有駕駛執照，對於上揭規定自應知悉及遵守；而肇事地點
    為柏油路面、乾燥、無缺陷、無障礙物，且當時天候晴，日
    間自然光線，視距良好等情，有道路交通事故調查報告表（
    一）可憑，又依被告二人之智識、能力無不能注意之情事，
    詎被告乙○○竟於行駛中彎腰撿拾貨單，疏未注意車前狀況
    ，被告甲○○竟疏未將前開故障營業用小客車緊靠路肩停放
    ，而停在車道上，又其未將車輛故障標誌豎立於車身後方
    100 公尺以上處，即上車撥打行動電話，未督促被害人謝宛
    霖下車，因而肇致本件車禍事故，被告甲○○、乙○○之駕
    駛行為均有過失，且臺灣省臺北縣區車輛行車事故鑑定委員
    會98年5月19日北縣鑑字第0985180359號函所附之鑑定意見
    書所載：「一、乙○○駕駛營業半聯結車，未注意車前狀況
    ，撞擊故障停放爬坡道之車輛，為肇事主因。二、甲○○駕
    駛營業小客車，車輛委善保養，車輛故障後未緊靠路肩停放
    ，停車後未督促乘客下車，且於車後放置三角標誌距離過近
    ，為肇事次因」，可證被告二人共同之過失，與被害人謝宛
    霖死亡間，有相當因果關係，應依民法第185條之規定，對
    被害人謝宛霖之死亡負連帶賠償責任。
七、被告良友汽車公司應否就被告乙○○之過失行為負連帶賠償
    責任？
    按受僱人因執行職務，不法侵害他人之權利者，由僱用人與
    行為人連帶負損害賠償責任，民法第188條第1項前段亦有規
    定。又按民法第188條第1項所謂受僱人，並非僅限於僱傭契
    約所稱之受僱人，凡客觀上被他人使用為之服務勞務而受其
    監督者均係受僱人，最高法院57年台上字第1663號判例要旨
    參照。查被告乙○○於偵查中供稱：車子為其所有，靠行於
    良友汽車公司（見同署98年度相字第303號相驗卷98年2月22
    日訊問筆錄）。佐以，系爭肇事半聯結車外觀上漆有「良友
    汽車貨運」之字樣，當時正在運送貨櫃，有事故現場照片附
    卷可考（見同前相驗卷第33、34頁），在客觀上足認被告乙○○為被告良友汽車公司所使用為之服勞務而受其監督，是
    被告良友汽車公司為被告乙○○之僱用人，應就被告乙○○
    之過失，與被告乙○○連帶負賠償責任。
八、按不法侵害他人致死者，對於支出醫療及增加生活上需要之
    費用或殯葬費之人，亦應負損害賠償責任，被害人對於第三
    人負有法定扶養義務者，加害人對於該第三人亦應負損害賠
    償責任；不法侵害他人致死者，被害人之父、母、子、女及
    配偶，雖非財產上之損害，亦得請求賠償相當之金額，民法
    第192條第1、2項及第194條分別定有明文。茲就原告請求賠
    償之金額，分述如下：
  １殯葬費：
    原告丙○○主張：伊支出殯葬費共440004元，其中包括火葬
    服務費及場地費共3000元、法事、禮儀用品等費用200704元
    （含居間代洽17960元、禮儀用品89800元、禮儀服務71840
    元、往生禮儀用品800元、素便當1100元、便當費7204元、
    感謝狀12000元）、購置靈骨塔之費用228000元、遺體處理
    費用、冷藏費共8300元，合計440004元等語。按殯葬費為收
    殮及埋葬費用，其賠償範圍應以實際支出之費用，並斟酌被
    害人當地之習俗、被害人之身分、地位及生前經濟狀況決定
    之，最高法院92年度台上字第1427號判決要旨參照。又按死
    者家屬依習俗，請法師為死亡者誦經超度，目前已成為葬禮
    告別式中所常見，為亡者誦經祈福，甚至舉行誦經法會，此
    項儀式既已為葬禮所常見，已成社會習俗，其支出自為必要
    之殯葬費用，最高法院84年度台上字第1626號判決要旨參照
    。本件原告丙○○為辦理被害人謝宛霖喪事而支出火葬服務
    費及場地費共3000元、法事及禮儀用品等費用200704元、購
    置靈骨塔費用228000元、遺體處理費用、冷藏費8300元等情
    ，業據其提出臺北市殯葬管理處其他收入憑單影本2紙、萬
    安生命科技股份有限公司統一發票影本3紙、庭鳳素食小吃
    店收據影本1紙、承天禪寺感謝狀影本2紙、香榭股份有限公
    司統一發票影本1紙、展雲事業股份有限公司電子計算機統
    一發票影本1紙、萬安生命事業機構禮儀服務繳款單影本1紙
    為證。被告乙○○抗辯：居間代洽17960元、禮儀用品89800
    元、禮儀服務71840元等費用，未見提出具體支付明細，無
    法遽認係收殮及埋葬費用，且所支出素便當1100元，及捐款
    之感謝狀12000元等部分，非屬必要費用，應予剔除等語。
    經查，居間代洽費用17960元係被害人謝宛霖大體由林口長
    庚醫院移至台北仁愛醫院之費用，禮儀用品89800元係告別
    式所需喪葬用品，禮儀服務費71840元係入殮費，此為習俗
    常見，金額並無過高，核屬必要支出費用，應予准許。次查
    ，承天禪寺感謝狀12000元部分，係原告請承天禪寺僧侶為
    被害人做七誦經祈福所支出之費用，揆諸前開說明，亦屬必
    要支出，應予准許。惟原告丙○○請求賠償其支付被害人之
    同學到場追悼之便當費7204元及素便當1100元等部分，非屬
    喪葬習俗及禮儀之必要費用，應予剔除。綜上，原告丙○○
    得請求之殯葬費為431700元（000000-0000-0000=431700）
    。
  ２醫療費用：
    原告丙○○主張：伊為被害人謝宛霖支付醫療費用1365元等
    情，業據其提出財團法人長庚紀念醫院之收據3紙為證，且
    為被告等所不爭執，是原告丙○○此部分之請求，為有理由
    ，應予准許。
  ３扶養費：
    按直系血親相互間互負扶養之義務；受扶養權利者，以不能
    維持生活而無謀生能力者為限；前項無謀生能力之限制，於
    直系血親尊親屬不適用之，民法第1114條第1款及第1117條
    定有明文。受扶養權利者為直系血親尊親屬時，其扶養權利
    雖不以無謀生能力為必要，惟仍受「不能維持生活」之限制
    （最高法院62年10月16日62年度第2次民庭庭推總會決議意
    旨參照）。本件原告己○○為被害人謝宛霖之父（見同署98
    年度偵字第7694號卷第24頁），30年1月6日出生，有戶籍謄
    本在卷可稽（見本院卷第39頁），於被害人謝宛霖98年2月
    21日死亡時為68歲，依97年臺灣地區男性簡易生命表尚有
    15.33年之平均餘命。然據原告己○○陳報：現為慶仁營造
    造股份有限公司土木技師，年薪約40萬元，差旅費另計等情
    ，可知原告己○○目前有收入可供維持生活，復由原告己○○稅務電子閘門財產所得調件明細表觀之，財產總額共計
    0000000元（見本院卷第92至111頁)，若以行政院主計處所
    公布之97年度臺灣地區每人每月消費支出為17548元計，一
    年為210576元，則上開財產可供原告己○○支出38.57年，
    已超出其平均餘命，是原告己○○能以自己之財產維持生活
    ，無受扶養之權利，原告己○○請求被告賠償扶養費800849
    元，為無理由，不應准許。另原告丙○○為被害人謝宛霖之
    母（見同署98年度偵字第7694號第24頁），40年6月5日出生
    ，有戶籍謄本在卷可稽（見本院卷第38頁），於被害人謝宛
    霖死亡時為57歲，依97年臺灣地區女性簡易生命表尚有27.
    35年之平均餘命，參照原告丙○○之稅務電子閘門財產所得
    調件明細表（見本院卷第81至89頁），於98年度有薪資所得
    0000000元，平均每月有184624元之收入，現為富邦人壽股
    份有限公司業務襄理，足見原告丙○○在退休之前，有工作
    收入足以維持其生活，自無受撫養之必要。然依勞動基準法
    第54條第1項第1款規定，年滿65歲之勞工雇主得強制其退休
    。準此，原告丙○○自65歲後，無薪資收入，故有受撫養之
    權利。參照上揭女性簡易生命表，原告丙○○於65歲時尚有
    平均餘命20.44年，其扶養義務人除有被害人謝宛霖外，尚
    有子女二人謝秉寰、謝宛蓉及配偶己○○共4人，則被害人
    謝宛霖對原告丙○○所負之扶養義務應為1/4，參照行政院
    主計處所公布97年度臺灣地區平均每人每月消費支出為
    17548元為基準，一年為210576元，依霍夫曼計算法扣除中
    間利息（首期給付不扣除中間利息），原告丙○○得請求之
    扶養費為754708元。計算方式：
    [210576*14.00000000 （此為應受扶養20年之霍夫曼係數）
    +210576*0.44*（14.00000000-00.00000000）]除以4（扶養
    人數）=754708 （小數點以下四捨五入）。
  ４慰撫金：
    按非財產上損害之慰撫金數額，究竟若干為適當，應斟酌兩
    造身分、地位及經濟狀況，俾為審判之依據，最高法院86年
    台上字第511號判決要旨參照。經查，原告己○○大學畢業
    ，現為慶仁營造造股份有限公司土木技師，年薪約40萬元，
    差旅費另計，財產總值合計0000000元；原告丙○○大學畢
    業，現為富邦人壽股份有限公司業務襄理，98年度有薪資所
    得0000000元，平均每月有184624元之收入；被告乙○○國
    中畢業，以擔任聯結車司機為業，於98年度所得411320元，
    名下無其他財產；被告甲○○高中進修補習學校畢業，目前
    待業中，之前以駕駛計程車為業，98年度所得35308元；被
    告良友汽車公司資本額1800萬6千元，此經兩造供明在卷，
    並有稅務電子閘門財產所得調件明細表、營利事業登記證在
    卷足憑。查被害人謝宛霖為國立中央大學經濟系四年級生，
    品學兼優，多次獲獎，並考取多張金融證照，有獎狀及證書
    供參，原告年老痛失愛女，精神上自受有痛苦，本院審酌兩
    造之身分、地位、經濟狀況、被告之過失及原告痛苦程度等
    一切情狀，認原告各請求500萬元之慰撫金為適當，其逾上
    開金額則屬過高，不應准許。
  ５綜上，原告己○○所受損害為慰撫金500萬元；原告丙○○
    之損害為殯葬費431700元、醫藥費1365元、扶養費754708元
    、慰撫金500萬元，共計為0000000元。
九、被告甲○○雖辯稱：被害人謝宛霖於系爭車輛故障停在爬坡
    道時，拒不下車，致生本件事故發生，被害人與有過失，應
    減輕被告甲○○50%之賠償責任云云。然查，被告甲○○已
    於警詢中陳稱：伊正準備告知乘客下車，一坐上駕駛座就被
    撞上等語（見同署98年度相字第303號卷第22頁），其於本
    院審理中改稱：有催促被害人下車，但被害人堅不下車云云
    ，足見其前後說詞矛盾，自難遽信，且衡情被告甲○○係先
    下車放置三角故障架後，復返回車上駕駛座撥打行動電話求
    援，則被告甲○○自己都返回車上座位，豈會反而催促被害
    人下車，故以其在警訊時所為之陳述較符合當時之情狀，是
    被告甲○○辯稱：被害人堅不下車，與有過失云云，為不可
    採。被告乙○○辯稱：被害人謝宛霖係搭乘被告甲○○之計
    程車，甲○○為被害人之使用人，被害人應就甲○○之過失
    類推民法第224條、217條，認為與有過失，且被害人於計程
    車拋錨時未立即下車，致發生本件死亡事故，被害人與有過
    失，應減輕被告之賠償責任云云。然按民法第二百二十四條
    固可類推適用於修正前民法第二百十七條被害人與有過失之
    規定，將損害賠償權利人之使用人之過失，視同損害賠償權
    利人之過失，適用過失相抵之法則減輕賠償義務人之責任。
    惟於侵權行為之場合，適用此項規定，須損害賠償權利人對
    使用人之行為得為指揮、監督，始足當之；倘損害賠償權利
    人對使用人之行為無從予以指揮、監督，即難將使用人之過
    失視同損害賠償權利人之過失，適用過失相抵之法則減輕賠
    償義務人之責任。乘客搭乘計程車時，對於司機之駕駛行為
    無從予以指揮、監督，依上說明，自無類推適用修正前民法
    第二百十七條過失相抵規定之餘地，最高法院94年度台上字
    第1909號判決要旨參照。本件被害人謝宛霖之於被告甲○○
    ，僅係短暫旅客運送關係，未居指揮、監督地位，要難遽認
    被告甲○○為被害人謝宛霖之使用人，而令被害人謝宛霖就
    被告甲○○之過失行為負同一責任。另被告甲○○係先下車
    放置三角故障架後，復返回車上駕駛座撥打行動電話求援，
    一坐上計程車，尚未及督促被害人謝宛霖下車，計程車即遭
    被告乙○○撞擊，可見自計程車停車至遭被告乙○○撞擊之
    時間極短，並無事實認定被害人當時未立即下車，是被告乙○○抗辯被害人謝宛霖與有過失云云，亦不可採。
十、再按保險人依強制汽車責任保險法規定所為之保險給付，視
    為被保險人損害賠償金額之一部分；被保險人受賠償請求時
    ，得扣除之，強制汽車責任保險法第32條定有明文。查本件
    事故發生後，原告等二人已分別領取強制汽車責任保險金死
    亡給付各75萬元，有原告己○○之兆豐國際商業銀行台北分
    行活期儲蓄存款存摺及原告丙○○之彰化銀行台北分行活期
    儲蓄存款存摺等影本可稽（見本院卷第40、41頁）。揆諸前
    揭規定，該款項應自賠償金額扣除之。故原告己○○得請求
    之金額應為425萬元（0000000-000000＝0000000）；原告丙○○得請求賠償之金額應為0000000元（0000000-000000＝
    0000000)。
十一末按給付無確定期限者，債務人於債權人得請求給付時，經
    其催告而未為給付，自受催告時起，負遲延責任。其經債權
    人起訴而送達訴狀，或依督促程序送達支付命令，或為其他
    相類之行為者，與催告有同一之效力；遲延之債務，以支付
    金錢為標的者，債權人得請求依法定利率計算之遲延利息；
    應付利息之債務，其利率未經約定，亦無法律可據者，週年
    利率為百分之五，民法第229條第2項、第233條第1項、第
    203條分別定有明文。本件侵權行為損害賠償債務，其給付
    並無確定期限，依前揭規定，被告應自起訴狀繕本送達時起
    負遲延責任。查本件刑事附帶民事訴訟起訴狀繕本，於99年
    3 月12日當庭交付被告甲○○、乙○○收受（見附民卷第1
    頁），於99年3月17日送達被告良友汽車公司（見附民卷第
    42頁），送達始日不算入，是被告甲○○、乙○○應自99年
    3 月13日、被告良友汽車公司應自99年3月18日起負遲延責
    任。準此，原告自98年2月21日起請求遲延利息，於法自有
    未合。是原告己○○請求被告乙○○、甲○○連帶給付425
    萬元，原告丙○○請求被告乙○○、甲○○連帶給付000000
    0元，及均自99年3月13日起至清償日止按週年利率百分之五
    計算之利息。被告良友汽車貨運有限公司對於前項被告乙○○之應給付金額，與被告乙○○負連帶給付責任，及自99年
    3月18日起算至清償日止按週年利率百分之五計算之利息，
    為有理由，應予准許。逾此範圍之請求，為無理由，應予駁
    回。又原告陳明願供擔保，聲請宣告假執行，經核其勝訴部
    份，合於法律規定，爰酌定相當之擔保金額宣告之；其餘假
    執行之聲請，因該部份訴之駁回而失所依據，應予駁回。
十二據上論結，本件原告之訴，為一部有理由，一部無理由，並
    依民事訴訟法第79條、第85條第2項、第85條第1項前段、第
    390 條第2項，判決如主文。
中    華    民    國    99    年    9    月    30    日
                  民事第三庭    法  官  陳映如
以上正本係照原本作成
如對本判決上訴，須於判決送達後20日內向本院提出上訴狀。如
委任律師提起上訴者，應一併繳納上訴審裁判費。
中    華    民    國    99    年    9     月   30    日
                                書記官  林勁丞

司法院資訊處製作；財團法人民間司法改革基金會備份。
